【裁判字號】    95,易,2458
【裁判日期】    951229
【裁判案由】    詐欺
【裁判全文】
臺灣臺中地方法院刑事判決              95年度易字第2458號
公  訴  人  臺灣臺中地方法院檢察署檢察官
被      告  甲○○
選任辯護人  洪錫欽律師
            陳姿君律師
上列被告因詐欺案件，經檢察官提起公訴（95年度偵字第16494
號），嗣經本院合議庭裁定由受命法官獨任行簡式審判程序，本
院判決如下：
    主    文
甲○○共同意圖為自己不法之所有，以詐術使人將本人之物交付
，處有期徒刑壹年陸月。緩刑年，並向指定之公益團體、地方
自治團體或社區提供壹佰陸拾小時之義務勞務，緩刑期間付保護
管束。扣案之存款取款憑條壹紙及臺中商業銀行南陽分行帳號0
00000000000號、戶名甲○○之存摺壹本均沒收。
    犯罪事實
一、甲○○與真實姓名年籍均不詳，而一綽號「虎哥」之成年男
    子、一自稱「李滿枝」之成年女子，共同基於意圖為自己不
    法所有之犯意聯絡，於民國95年7月14日下午3時15分許，推
    由上開自稱「李滿枝」之女子，撥打電話予乙○○，向其訛
    稱：「我是中央存款保險公司營業主任李滿枝，妳存放於臺
    灣銀行中山分行內之存款，已為同銀行南門分行之襄理王清
    文、行員李正達等盜領，須趕快將錢轉匯到甲○○檢察官設
    於臺中商業銀行南陽分行帳號000000000000號帳戶內，才不
    會被盜領，又如果匯款時，有銀行人員追問，就回答說是要
    買房子。」等語，及「妳所匯入之甲○○檢察官帳戶存摺，
    會在95年7月17日上午11時，送去給妳」等語，並留下門號
    0000000000號、0000000000號行動電話號碼，供乙○○可憑
    以與之聯絡使用，致使乙○○不疑有他，信以為真，依上開
    指示，旋即搭計程車趕赴設於台北市中山區○○○路○段150
    號臺灣銀行中山分行，將其寄存於該分行之存款新臺幣（下
    同）2,400,000元，轉匯至甲○○所有前揭帳戶內。嗣至95
    年7月17日下午5時許，乙○○因久候前揭甲○○之帳戶存摺
    不至，內心著急不已，乃撥打上開「李滿枝」所留之行動電
    話質問「李滿枝」，惟「李滿枝」卻告之：妳須將另2本銀
    行存摺內之款項，亦如數匯入前揭甲○○之帳戶後，我才會
    一次將前揭甲○○之帳戶存摺送過去等語。至此，乙○○始
    知受騙，隨即於95年7月17日晚間8時20分許，向台北市政府
    警察局大同分局報警求援，旋該局即通報前揭甲○○之帳戶
    為詐騙警示帳戶。甲○○不知乙○○已報警求助，且其前揭
    帳戶亦已經警通報為詐騙警示帳戶，仍依前述綽號「虎哥」
    之人之電話指示，於95年7月20日上午9時20分許，至設於臺
    中縣豐原市○○○路338號臺中商業銀行豐原分行，欲提領
    前開乙○○所匯至其帳戶內之620,000元時，為臺中商業銀
    行豐原分行行員廖茂盛機警發覺而報警前來當場予以逮獲，
    並扣得其所有、供其犯罪所用之存款取款憑條1紙及其前揭
    帳戶存摺1本。甲○○為警逮捕後，經清查其帳戶內尚存有
    乙○○所受騙之匯款1,381,768元未獲提領，臺中商業銀行
    豐原分行即於95年7月21日轉匯還予乙○○。
二、案經乙○○訴由臺北市政府警察局大同分局函轉臺中縣警察
    局豐原分局報請臺灣臺中地方法院檢察署檢察官偵查起訴。
    理    由
一、上開夥同綽號「虎哥」之成年男子、及自稱「李滿枝」之成
    年女子共同向證人即告訴人乙○○以前揭方式訛詐得2,400,
    000元，及嗣於95年7月20日上午9時20分許，依綽號「虎哥
    」之人之電話指示，至臺中商業銀行豐原分行，欲提領前開
    證人乙○○所匯至其帳戶內之620,000元時為警據報予以當
    場逮獲等犯罪事實，業據被告甲○○於本院審理中坦承不諱
    ，核與證人乙○○於警訊中證述如何受自稱「李滿枝」之人
    以前揭方式詐欺，而匯款2,400,000元至上開被告之帳戶等
    經過情節，及證人廖茂盛於警訊中證述如何發覺被告欲提領
    贓款而報警處理等經過情節相符，復有存款取款憑條1紙、
    被告前揭帳戶存摺1本等扣案可稽，及內政部警政署反詐騙
    案件紀錄表、受理詐騙帳戶通報警示、詐騙電話斷話簡便格
    式表、臺北市政府警察局大同分局受理刑事案件報案三聯單
    暨東信電訊公司95年9月15日法信字第095009104號函送之被
    告所有門號000000000 0號行動電話之通聯紀錄、臺中商業
    銀行南陽分行95年11月13日中南陽字第0950000313號函送被
    告前揭帳戶之交易明細等各1份在卷可佐，堪認被告上開不
    利於己之自白，確與事實相符，應可採信。本案事證明確，
    被告犯行洵堪認定。
二、核被告所為，係犯刑法第339條第1項詐欺取財罪。被告與綽
    號「虎哥」之成年男子、及自稱「李滿枝」之成年女子間，
    就上開犯行，有犯意聯絡，行為分擔，均為共同正犯，公訴
    人漏未審酌上情，認被告係幫助犯，容有未洽，惟其起訴之
    基本事實同一，本院自應予以審理，並變更起訴法條（最高
    法院著有30年上字第1574號判例參照）。爰審酌被告正值青
    壯，不思勤奮工作，獨立謀求生活之資，竟藉以假冒財政、
    司法機關之名義，向證人乙○○詐取金錢獲利之心態可議，
    犯罪所得甚高達2,400,000元，惡性非輕，並間接使受冒名
    之財政、司法機關威信受損，增添各該機關日後公務推行之
    困擾，乃公訴人據以請求量處有期徒刑1年10月，惟念其犯
    罪後，已於本院審理中坦承犯行，悔意殷殷，當庭數度向證
    人乙○○道歉，甚而下跪懇求證人乙○○諒解，嗣更已與證
    人乙○○達成和解，以新臺幣200,000元賠償證人乙○○之
    損害，相當程度減少證人乙○○身心所受之創傷，可見其本
    性尚稱良善，證人乙○○亦因此具狀請求予以從輕量刑並予
    以緩刑宣告等語，有證人乙○○所提之陳報狀1份在卷可查
    ，暨其現患有支氣管哮喘等疾病，有行政院衛生署豐原醫院
    所出具之診斷證明書之身體狀況，暨其犯罪之動機、手段等
    一切情狀，量處如主文所示之刑。又被告未曾因故意犯罪受
    有期徒刑以上刑之宣告，有臺灣高等法院被告前案紀錄表1
    份附卷可稽，且被告因一時貪念，併交友不慎，致罹刑章，
    犯罪後坦承犯行，於本院審理中悔意不輟，且曾當庭向證人
    乙○○下跪懇求諒解，嗣並與證人乙○○達成和解損害，證
    人乙○○亦請求予以緩刑宣告等語；再被告於本院審理時亦
    就其因犯本案，致其母日夜擔憂、四處奔波等，當庭向其母
    下跪致歉，為本院審理時所親見，可見被告確已真誠反省己
    過，勇敢承擔過錯；併被告因本案前經本院當庭予以裁定羈
    押計36日，有本院準備程序筆錄、審判筆錄等可資對照；本
    院綜合審酌上情，認被告經此偵審及羈押、判刑之教訓，當
    知所警惕，信無再犯之虞，認其所宣告之刑以暫不執行為適
    當，併予宣告緩刑3年，以啟自新。又為使其於緩刑期間內
    ，仍深知戒惕，避免緩刑之宣告遭撤銷，且導正其不依合法
    途徑獲取財富之心態，並參酌被告個人之意願，併宣告其於
    緩刑期間內，向指定之公益團體、地方自治團體或社區，提
    供160小時之義務勞務，並依刑法第93條第1項第2款之規定
    ，諭知其應於緩刑期間付保護管束，期能使被告於義務勞務
    過程及保護管束期間，確切明瞭其行為所造成之損害，及證
    人乙○○、其母對其所寄以之厚望，並培養正確法治觀念。
    至於被告究應向何公益團體、地方自治團體或社區提供義務
    勞務，屬執行之問題，應由執行檢察官斟酌全案情節及各公
    益團體、地方自治團體或社區之需求，妥為指定，併予敘明
    。扣案之存款取款憑條1紙及被告前揭帳戶存摺1本，均係被
    告所有供其犯罪所用之物，業據被告陳明在卷，應依刑法第
    38條第1項第2款規定，予以宣告沒收。
據上論斷，應依刑事訴訟法第273條之1第1項、第299條第1項前
段、第300條，刑法第28條、第339條第1項、第74條第1項第1款
、第2項第5款、第93條第1項第2款，第38條第1項第2款，刑法施
行法第1條之1第1項、第2項前段，判決如主文。
本案經檢察官丙○○到庭執行職務。
中    華    民    國    95    年    12    月    29    日
                    刑事第14庭  法  官  林世民
以上正本證明與原本無異。
如不服本判決，應於判決送達後10日內，向本院提出上訴狀。
                                書記官  紀俊源
中    華    民    國    95    年    12    月    29    日
附錄論罪科刑法條：
中華民國刑法第339條
意圖為自己或第三人不法之所有，以詐術使人將本人或第三人之
物交付者，處5年以下有期徒刑、拘役或科或併科1,000元以下罰
金。
以前項方法得財產上不法之利益或使第三人得之者，亦同。
前二項之未遂犯罰之。


司法院資訊處製作；財團法人民間司法改革基金會備份。
